【裁判字號】    94,訴,2058
【裁判日期】    950120
【裁判案由】    毒品危害防制條例
【裁判全文】
臺灣高雄地方法院刑事判決              94年度訴字第2058號
公  訴  人  臺灣高雄地方法院檢察署檢察官
被      告  乙○○
                    （現另案於臺灣高雄第二監獄執行中）
上列被告因違反毒品危害防制條例案件，經檢察官提起公訴（94
年度偵字第6294號），本院判決如下：
    主  文
乙○○轉讓第一級毒品，累犯，處有期徒刑壹年肆月。
扣案之第一級毒品海洛因壹包（驗後淨重零點壹壹公克，空包裝
重零點壹玖公克），沒收銷燬之。扣案之ＮＯＫＩＡ牌2650型手
機壹支（門號：0000000000號、序號：000000000000000 號，不
含ＳＩＭ卡），沒收。
    事  實
一、乙○○前因違反毒品危害防制條例案件，經本院判處有期徒
    刑10月確定，於民國92年8 月9 日縮刑期滿執行完畢。猶不
    知悔改，明知海洛因業經公告列為毒品危害防制條例第2 條
    第2 項第1 款之第一級毒品，不得轉讓，因友人丙○○（58
    年11月10日出生，已成年）毒癮發作，以0000000000號之手
    機撥打乙○○0000000000號之手機索取第一級毒品海洛因供
    己施用，乙○○即基於轉讓第一級毒品海洛因之犯意，而與
    丙○○約定，於94年3 月14日13時30分許，在高雄縣岡山鎮
    ○○里○○○路41巷竹林內，無償交付轉讓第一級毒品海洛
    因1 包（驗後淨重0.11公克，空包裝重0.19公克）予丙○○
    ，丙○○即將該毒品海洛因置入外套右側口袋內。嗣經轄區
    員警執行不定點巡邏時，發現其2 人行跡可疑，乃上前盤查
    ，乙○○即轉身逃離現場，丙○○則主動將該包毒品取出予
    警方，並扣得上開毒品海洛因1 包（驗後淨重0.11公克，空
    包裝重0.19公克）及乙○○所有用以聯絡轉讓毒品所用之Ｎ
    ＯＫＩＡ牌2650型手機1 支（門號：0000000000號、序號：
    000000000000000 號），始悉上情。
二、案經高雄縣政府警察局岡山分局報請臺灣高雄地方法院檢察
    署檢察官偵查起訴。
    理  由
壹、證據能力部分：
    被告以外之人於偵查中向檢察官所為之陳述，除顯有不可信
    之情況者外，得為證據，刑事訴訟法第159 之1 第2 項定有
    明文。查證人丙○○於偵查中向檢察官具結所為之陳述，係
    被告以外之人於偵查中向檢察官所為之陳述，且未見有何顯
    不可信之情況，依上開規定，得為證據。又被告以外之人因
    所在不明而無法傳喚傳喚不到者，其於檢察事務官、司法警
    察官或司法警察調查中所為之陳述，經證明具有可信之特別
    情況，且為證明犯罪事實之存否所必要者，得為證據，刑事
    訴訟法第159 條之3 有明文規定。證人丙○○經本院依址傳
    訊、拘提均未能於審判期日到庭，其於司法警察調查中所為
    之2 次陳述，歷經偵、審程序（本院另案94年度訴字第56 5
    號、臺灣高等法院高雄分院94年度上訴字第1185號）均未提
    到警詢有何受強暴、脅迫、利誘或收買等外力之干擾影響，
    且其陳述前後均屬一致，自應具有可信之特別情形，而關於
    是否被告轉讓毒品之部分，亦為證明犯罪事實存否所必要，
    自得為證據。又法務部調查局94年5 月11日調科壹字第2200
    19851 號鑑定通知書1 份，檢察官及被告於本院調查證據時
    ，均知曉為審判外之書面陳述，係為傳聞證據，但既均表示
    同意有證據能力，本院審酌前開書面陳述作成之情況，並無
    不適當之情形，故依刑事訴訟法第159 條之5 第1 項規定，
    得為證據。
貳、實體部分：
一、訊據被告乙○○對於上開為警在丙○○口袋內查獲1 包海洛
    因為伊交付予丙○○等情，固均為坦承，惟矢口否認轉讓海
    洛因之犯行，並辯稱：伊與丙○○當天一起去購買海洛因，
    並將購得之海洛因分成2 包，每人各購得1 包，伊所購買之
    海洛因購入後已在家中施用完畢，丙○○之海洛因則不慎遺
    留在伊家中，後來丙○○打電話要求取回該包海洛因，伊因
    怕遭母親責罵，才會約丙○○在竹林中交付該包海洛因，該
    包海洛因本來即為丙○○所有，並非伊所轉讓云云。然查：
(一)、證人丙○○為警查獲於第1 次警詢即稱：「警方是於94年3
    月14日13時30分許在高雄縣岡山鎮台上一41巷竹林內由我自
    行從外套右側口袋出示的物品中發現1 包一級毒品（海洛因
    ）。現場尚有我友人乙○○。我當時正向乙○○要1 包一級
    毒品（海洛因）後，即放入我的外套右側口袋內（為警當場
    查獲）。而乙○○就跑走了」、「我毒品是於94年3 月14日
    13時30分在高雄縣岡山鎮台上一41巷竹林內向乙○○索取得
    （不用錢購買），聯絡方式為我以我的手機（0000000000）
    打至乙○○的手機（0000000000）聯絡後，約定至乙○○家
    對面竹林內拿毒品（海洛因）」等語，經隔離訊問被告，並
    告知丙○○之上開筆錄內容後，被告表示其與丙○○有金錢
    糾紛，警員再就證人丙○○製作第2 次警詢筆錄，丙○○仍
    稱：「我完全沒有跟他有金錢上的往來，也沒有欠他錢，我
    沒有要乙○○入罪之情形」、「（問：你於第1 次偵訊筆錄
    中供稱以你手機《0000000000》打至乙○○的手機《000000
    0000》，其聯絡內容為何？）電話內容為：『我要找乙○○
    ，乙○○便約我至他家對面竹林內見面』。」、「（問：你
    們約定至竹林內欲作何事？）我們見面後，我向乙○○說：
    『因我毒癮發作，需要一點毒品來解癮』，我便向他索取。
    他當時於現場就從手中拿1 包一級毒品海洛因給我（我已忘
    記乙○○是從那1 隻手拿給我的），他拿給我後，警方就隨
    後於現場將我與乙○○查獲到案」等語（見警卷第3 、6 、
    7 頁），且丙○○於偵查中亦具結證稱：「（問：扣案物是
    何人所有？）我的，是乙○○在今天（即94年3 月14日）下
    午1 點多左右在他家前面的竹林內給我的。我沒有付錢給他
    」、「（問：向他要毒品做何用？）我毒癮發作」等語（見
    另案94年毒偵字第2296號偵查卷第15頁），核與證人即當場
    查獲之員警丁○○於本院亦證述：當天見被告與丙○○在竹
    林中要前去盤查，被告轉身就離開，先在丙○○身上查獲毒
    品，而丙○○供述係來自被告（因為時間太久了，不知道丙
    ○○是說被告給他的，還是說跟他要的），才將被告一起帶
    回派出所，查獲當時及事後在派出所都是丙○○自己之證述
    ，並無叫證人丙○○要陳述毒品是被告送給丙○○的等語相
    符（見本院95年1 月6 日審判筆錄）。又警方於丙○○身上
    所查獲之白色粉末1 包，經送法務部調查局鑑定之結果，確
    係第一級毒品海洛因（驗後淨重0.11公克，空包裝重0.19公
    克），有卷附法務部調查局94年5 月11日調科壹字第220198
    51號鑑定通知書1 紙可按，被告確實有以其門號為00000000
    00號之手機撥打丙○○之電話聯絡，而轉讓第一級毒品海洛
    因1 包予丙○○之事實，堪予認定。
(二)、被告雖辯稱：該包扣案海洛因係丙○○和伊共同購買後遺留
    在伊家中，伊於偵查中之所以坦承伊轉讓予丙○○（見偵查
    卷第12頁），係因丙○○告訴伊如果照他說的陳述，可以獲
    得交保云云。然查被告先是於警詢時否認有交付毒品海洛因
    予丙○○，且稱伊自己最近1 次施用毒品係在94年3 月8 日
    上午在家中施用，毒品是94年3 月6 日綽號「財仔」之男子
    ，無償提供予伊使用，可能因為丙○○先前欠伊新臺幣3,00
    0 元，伊向他要錢，他才會誣指伊等語（見警詢第11-14 頁
    ），被告既然認丙○○與伊有金錢糾紛，實無於偵查中還配
    合丙○○陳述對自己不利之情節。又被告於警詢時亦從未提
    到任何查獲當天有購買毒品及施用毒品之情節；竟於本院審
    理中始改稱查獲當天中午與丙○○共同出資購買，回到伊家
    中後分2 包，其中1 包伊當場注射完畢，丙○○所有之另1
    包毒品因掉在伊家中，後來才會與丙○○約在竹林內要交給
    丙○○（同上開審判筆錄），其供詞前後不一，已有可疑。
    而丙○○自警詢起供稱該包毒品係被告轉讓予伊，業如前述
    ，若係丙○○與被告共同購買，則該包毒品既本為丙○○所
    有，丙○○據實陳述即可，兩事實間並無混淆之可能，更無
    需事後要求被告配合此不實在之供詞以利交保之必要。又依
    被告自己之供述，其與丙○○既係一同購買毒品回家分裝後
    丙○○才離開，丙○○之目的既係購買毒品，豈會離開後才
    發覺遺失毒品；而事後縱使丙○○發覺毒品遺失，被告亦可
    請丙○○自行到被告家中拿毒品即可，何需另行約定在離被
    告家不遠之竹林內交付；而被告既可與丙○○一同回家後施
    用毒品，又何需擔心其母親回家會發覺而挨罵，況依被告所
    述，其母親中午離家照顧父親大約要2 、3 個鐘頭才會回來
    （見本院卷94年12月23日準備程序筆錄），則依被告為警查
    獲時之時間為下午1 時30分許，尚毋庸擔心其母親可能會返
    家，被告所辯均顯與事理有違。
(三)、綜上所述，被告上開所辯，無非事後卸責之詞，不足採信，
    被告轉讓海洛因之行為，事證明確，犯行洵堪認定。
二、核被告所為，係犯毒品危害防制條例第8 條第1 項之轉讓第
    一級毒品罪。被告持有第一級毒品之低度行為，已為轉讓之
    高度行為所吸收，不另論罪。被告前因違反毒品危害防制條
    例案件，經本院判處有期徒刑10月確定，於92年8 月9 日縮
    刑期滿執行完畢，此有臺灣高等法院被告前案紀錄表1 份可
    憑，其於前案執行完畢後，5 年內再為本件有期徒刑以上之
    犯行，為累犯，依法加重其刑。另被告轉讓予丙○○之毒品
    1 小包（驗後淨重0.11公克，空包裝重0.19公克），有上開
    鑑定通知書1 紙在卷可稽，未逾10公克，自毋庸依毒品危害
    防制條例第8 條第6 項之規定加重其刑，併予敘明。爰審酌
    被告轉讓第一級毒品予他人，造成毒品流竄而使危害擴大，
    且犯後否認犯行，卸責飾詞，態度不佳，實應予以嚴懲，然
    念其犯後雖未坦承轉讓海洛因之犯行，惟僅轉讓第一級毒品
    1 次，數量亦僅為0.11公克，危害程度尚非鉅大等一切情狀
    ，量處如主文所示之刑。至於扣案之海洛因1 包（驗後淨重
    0.11公克，空包裝重0.19公克，因海洛因附著於包裝上剝離
    不易，應將包裝之整體視為海洛因毒品），已如前述，雖已
    轉讓予丙○○而非被告所有，惟既為本件轉讓之毒品，業如
    前述，自應依毒品危害防制條例第18條第1 項前段之規定，
    不問屬於犯人與否，沒收銷燬之，至送驗時所耗損之毒品既
    已滅失，爰不另為沒收銷燬之諭知，附此敘明。另按毒品危
    害防制條例第19條第1 項之規定，犯該條例第4 條至第9 條
    、第12條、第13條或第14條第1 項、第2 項之罪者，其供犯
    罪所用或因犯罪所得之財物，固採義務沒收主義，但其並無
    「不問屬於犯人與否，沒收之」之特別規定，仍以沒收物屬
    於犯人所有者為限，始得依該規定予以沒收。本件扣案ＮＯ
    ＫＩＡ牌2650型手機1 支（門號：0000000000號、序號：00
    0000000000000 號，不含ＳＩＭ卡），係被告所有，用以與
    丙○○聯絡轉讓本件毒品之用，為犯罪所用之物，應依毒品
    危害防制條例第19條第1 項規定沒收之。復按行動電話ＳＩ
    Ｍ卡1 張，係使用者向電話業者申請租用而僅取得其使用權
    ，並非申請使用者所有，是故扣案之ＳＩＭ卡1 張，係臺灣
    和信電信股份有限公司所有，揆諸上揭意旨，亦不得宣告沒
    收。而丙○○之手機既非被告所有之物，即不併予宣告沒收
    ，亦併敘明。
據上論斷，應依刑事訴訟法第299 條第1 項前段，毒品危害防制
條例第8 條第1 項、第18條第1 項前段、第19條第1 項，刑法第
11條、第47條，判決如主文。
本案經檢察官甲○○到庭執行職務。
中    華    民    國    95    年    1     月    20    日
                  刑事第十五庭審判長  法  官  唐照明
                                      法  官  盧怡秀
                                      法  官  陳筱蓉
以上正本證明與原本無異。
如不服本判決，應於收受送達後10日內向本院提出上訴書狀
。
中    華    民    國    95    年    1     月    23    日
                                      書記官  梁瑜玲
附錄本案論罪科刑法條全文：
毒品危害防制條例第8 條：
轉讓第一級毒品者，處一年以上七年以上有期徒刑，得併科新臺
幣一百萬元以下罰金。
轉讓第二級毒品者，處六月以上五年以下有期徒刑，得併科新臺
幣七十萬元以下罰金。
轉讓第三級毒品者，處三年以下有期徒刑，得併科新臺幣三十萬
元以下罰金。
轉讓第四級毒品者，處一年以下有期徒刑，得併科新臺幣十萬元
以下罰金。
前四項之未遂犯罰之。
轉讓毒品達一定數量者，加重其刑至二分之一，其標準由行政院
定之。


司法院資訊處製作；財團法人民間司法改革基金會備份。
